臺灣高等法院高雄分院刑事裁定　　　　　100年度抗字第232號
抗　告　人
即 受 刑人　　　顏士欽
上列抗告人因執行聲明異議案件，不服臺灣高雄地方法院中華民
國100 年9 月7 日裁定（100 年度聲字第3656號），提起抗告，
本院裁定如下：
    主  文
原裁定撤銷。
台灣高雄地方法院檢察署檢察官98年執崇字第15432 號之執行指
揮書（甲）有關自98年10月12日起至106 年8 月5 日（羈押自98
年2 月5 日至98年10月11日止計249 日折抵刑期）應執行有期徒
刑八年六月及自106 年8 月6 日起至106 年11月13日應執行併科
罰金新台幣二十萬元，易服勞役一百日之執行命令及同檢察署民
國100 年7 月月27日雄檢瑞崇100 執聲他3675字第50568 號函之
執行指揮應予撤銷。
    理  由
一、抗告意旨略以：檢察官指揮執行之當或不當，應以受刑人自
    身為觀察，而非以裁定之違法或未違法為觀察，原裁定之切
    入點恐有誤會，又罰金易服勞役如尚未執行，不會被遴選至
    外役監，實務上之運作如此，所以有甚多受刑人會極力爭取
    罰金刑先執行，此有鈞院99年度抗字第265 號、100 年度抗
    字第82、85號裁定及100 年度聲字第336 號裁定可証，因先
    執行徒刑對抗告人顏士欽不利，為此提出抗告等語。
二、經查：
（一）抗告人即受刑人顏士欽前於民國98年間因違反槍砲彈藥刀
      械管制條例等案件，經台灣高雄地方法院判決並定應執行
      有期徒刑8 年6 月，併科罰金新台幣20萬元確定，嗣經臺
      灣高雄地方法院檢察署檢察官以98年執崇字第15432 號指
      揮書指揮先執行有期徒刑，並以羈押日數折抵部分刑期，
      有期徒刑執畢後接續執行罰金易服勞役之刑，然受刑人以
      其先執行罰金易服勞役之刑較屬有利，向檢察官聲請先以
      羈押日數折抵執行罰金易服勞役之刑，然經臺灣高雄地方
      法院檢察署以民國100 年7 月27日雄檢瑞崇100 執聲他36
      75字第50568 號函示不予准許等情，有台灣高雄地方法院
      檢察署100 年7 月27日雄檢瑞崇100 執聲他3675字第5056
      8 號函、臺灣高雄地方法院檢察署檢察官98年執崇字第15
      432 號指揮書（甲）附卷可稽，自堪以認定。
（二）按刑事訴訟法第459 條固規定：「二以上主刑之執行，除
      罰金外，應先執行其重者。但有必要時，檢察官得命先執
      行他刑」，足見罰金刑原得於其他主刑之前、後，或與其
      他主刑同時執行之。原審乃以受刑人未繳納罰金而須易服
      勞役，執行檢察官即得斟酌各項情形，而決定先予執行該
      易服勞役部分，或插接在數有期徒刑執行之中，甚或於徒
      刑執行完畢後再接續執行，此係屬檢察官指揮執行時得為
      裁量之事項，復別無恣意或濫用裁量之失，不容謂為違法
      或不當，高雄監獄100 年6 月1 日高監總字第1001201147
      號函亦認先執行徒刑不會對受刑人不利，因而駁回受刑人
      之異議聲明。
（三）然按受刑人應執行有期徒刑8 年6 月，而其羈押日數為24
      9 日，因羈押期間未逾徒刑六分之一，倘以羈押日數先折
      抵徒刑，受刑人並無逕編三級之實益，此有法務部94年8
      月11日法矯字第0940902500號函可憑（見本院100 年度抗
      字第202 號裁定），故受刑人仍應依行刑累進處遇條例規
      定依序進級；反面言之，受刑人之羈押日數倘先折抵罰金
      易服勞役之刑，受刑人於執行徒刑後，即毋庸再執行罰金
      易服勞役之刑，自屬較有利受刑人，亦經證人即法務部矯
      正署高雄監獄教誨師黃玉明於本院100 年度抗字第202 號
      聲明異議案件結證明確（見同上裁定）。則受刑人以其倘
      以羈押日數折抵有期徒刑，將可能受有不利之情形，因而
      聲請先以羈押日數折抵執行罰金易服勞役之刑，似非無據
      ，亦應由檢察官定主刑執行順序時，予以審酌。高雄監獄
      100 年6 月1 日高監總字第1001201147號函雖認先執行徒
      刑不會影響受刑人顏士欽被遴選至外役監資格，惟罰金刑
      先執行，既對受刑人顏士欽刑期之執行有利，且刑事訴訟
      法第2 條第2 項條文亦明文規定：「被告得請求前項公務
      員，為有利於己之必要處分」，故抗告意旨雖不可採，但
      原裁定既有瑕疵仍應由本院將原裁定撤銷，並自為裁定諭
      知撤銷臺灣高雄地方法院檢察署民國100 年7 月27日雄檢
      瑞崇100 執聲他3675字第50568 號函及其執行指揮書（甲
      ）之2 份執行命令，另由檢察官為適當之處理。
三、依刑事訴訟法第413 條、第486條，裁定如主文。
中    華    民    國  100     年    10    月    12    日
                    刑事第八庭  審判長法  官  李炫德
                                      法  官  郭玫利
                                      法  官  張盛喜
以上正本證明與原本無異。
如不服本裁定應於送達後5 日內向本院提出抗告狀。
中    華    民    國  100     年    10    月    12    日
                                      書記官  齊椿華